最高法院刑事判決　　　　　　一○○年度台上字第七○八六號
上　訴　人　廖珮茵
選任辯護人　劉志卿律師
上列上訴人因違反毒品危害防制條例案件，不服台灣高等法院台
南分院中華民國九十九年十二月十六日第二審判決（九十九年度
上訴字第一○八四號，起訴案號：台灣雲林地方法院檢察署九十
八年度偵字第二七○五、二○九○、三七三一號，原判決及第一
審判決均漏載九十八年度偵字第二○九○號），提起上訴，本院
判決如下：
    主  文
原判決撤銷，發回台灣高等法院台南分院。
    理  由
本件原判決以上訴人廖珮茵因不服第一審論處其販賣第三級毒品
（十三罪）罪刑之判決，提起第二審上訴，其上訴書狀僅記載：
判決判太重，希望從輕量刑，希望法官指派辯護人為我辯護云云
，並未依據卷內既有訴訟資料或提出新事實、新證據，指摘或表
明第一審判決有何採證認事、用法或量刑等足以影響判決本旨之
不當或違法，或量刑有何違背比例原則、平等原則或逾越內部界
限，自難謂其上訴已敘述具體理由。因認其上訴書狀未敘述具體
理由，顯違背法律上之程式，乃不經言詞辯論，逕依刑事訴訟法
第三百六十七條前段，駁回上訴人在第二審之上訴，固非無見。
惟查：第二審上訴書狀應敘述具體理由，民國九十六年七月四日
修正公布之刑事訴訟法第三百六十一條第二項定有明文。上訴書
狀全然未敘述理由者，第一審法院或第二審法院審判長應分別依
同條第三項、同法第三百六十七條但書之規定，定期間裁定先命
補正；如若所提之上訴理由，經第二審法院審查結果，認非屬具
體理由者，固無命補正之問題，應依同法第三百六十七條之規定
，以上訴不合法律上之程式而判決駁回之。然刑事被告有受其每
一審級所選任或經指定之辯護人協助上訴之權利，此觀刑事訴訟
法第三百四十六條之規定，賦予原審辯護人得為被告利益上訴之
權，以及終局判決後原審辯護人仍得檢閱卷宗及證物等權利至明
。倘若被告在第一審經法院指定辯護人為其辯護，則被告於上訴
期間內提起之第二審上訴，如未據其原審辯護人代作上訴理由書
狀者，本乎被告在第一審之辯護人倚賴權係至上訴發生移審效力
為止之當然延伸，及刑事訴訟法第三百四十六條與公設辯護人條
例第十七條等規定之相同法理，被告自得請求第一審指定辯護人
代作上訴理由書，第一審指定辯護人亦有代作之義務，此屬被告
受辯護人協助權能之一部，非僅為辯護義務之延伸。上訴人被訴
涉犯販賣第三級毒品（十三罪）罪嫌，屬刑事訴訟法第三十一條
第一項所定之強制辯護案件，第一審雖指定辯護人為上訴人辯護
，但上訴人收受第一審判決正本後，以該院提供之例稿書狀（訴
訟輔導例稿96-1）提起第二審上訴，僅記載「1.判決判太重，希
望從輕量刑2.希望法官指派辯護人為我辯護」，是否寓有委以該
指定辯護人為其提出具體上訴理由之意，而其僅係先行具狀聲明
上訴，並未以該書狀為其上訴理由？即不無研酌餘地。倘上訴人
前揭書狀所載，係請求指定辯護人為其代作上訴理由書，則第一
審未探求其前揭書狀所載真義為何，原審亦未究明，逕認前揭書
狀已敘述上訴理由，未定期間先命補正，於上訴人指定辯護人為
其代撰上訴理由前，遽以其上訴不合法律上程式，且不經言詞辯
論，逕行駁回其第二審上訴，即無異剝奪其強制辯護案件有受實
質訴訟救濟保障之辯護倚賴權，自非適法。上訴意旨指摘原判決
不當，非無理由，應認原判決有發回更審之原因。
據上論結，應依刑事訴訟法第三百九十七條、第四百零一條，判
決如主文。
中    華    民    國  一○○  年   十二   月  二十二  日
                      最高法院刑事第二庭
                          審判長法官  謝  俊  雄  
                                法官  魏  新  和  
                                法官  陳  世  雄  
                                法官  徐  文  亮  
                                法官  吳  信  銘  
本件正本證明與原本無異
                                      書  記  官  
中    華    民    國  一○○  年   十二   月  二十六  日
                                                      Ｅ